【裁判字號】    89,交訴,79
【裁判日期】    890718
【裁判案由】    業務過失致死
【裁判全文】
臺灣高雄地方法院刑事判決                          八十九年度交訴字第七九號
    公  訴  人  臺灣高雄地方法院檢察署檢察官
    被      告  乙○○
右列被告因業務過失致死等案件，經檢察官提起公訴（八十九年度偵字第四四八七號）
，本院判決如左：
    主    文
乙○○從事業務之人，因業務上之過失致人於死，處有期徒刑貳年，緩刑參年。
    事    實
一、乙○○考領有職業聯結車駕駛執照（因本案車禍被吊扣中），係受僱於嘉義市○
    ○街八十四巷一○七號一樓之強本汽車公司擔任司機一職，平日以駕駛聯結車運
    送貨物為業，為從事駕駛業務之人。於民國八十九年二月三日十五時五分時許，
    駕駛該公司車牌號碼ＵＪ—三三七號曳引車運送貨物完畢，準備返回高雄，沿國
    道一號高速公路由北往南方向，該路段行車速限為每小時九十公里，其本應注意
    汽車行駛高速公路，應依速限標誌指示，不得超速，又應注意前後兩車間之行車
    安全距離，而依當時天候晴、有日間自然光線、路面乾燥、無缺陷、道路上並無
    障礙物，且視距良好、車況亦正之情況下常，依乙○○之智識及能力，並無不能
    注意之情事，詎乙○○駕車時，於行駛至三百六十二公里又四百四十五公尺處（
    位於高雄市三民區），因長途駕車疲累下，而疏未注意應於規定速限內駕駛，竟
    以時速每小時一百公里以上之速度超速疾馳前進，又未與前車保持適當之安全距
    離，迨因前車即由潘秀琴所駕駛之車號ＳＡ─五三一三號自用小客車因車流量大
    跟前車併同煞車時，已煞避不及，致追撞潘秀琴所駕車之尾部後，乙○○即往外
    側車道閃避，復追撞前方由劉意中所駕駛並載有乘客李淑萍之車號Ｓ七─三一○
    九號自用小客車尾部，此時潘秀琴與劉意中所駕駛之車均因而失控再向前分別追
    撞由黃國棟所駕駛之車號Ｓ七—七一九五號自小客車及由張佩琳所駕駛之車號Ｊ
    四—一九○五號自小客車，致潘秀琴因衝撞後而因顱內出血當場死亡，劉意中則
    受有胸骨骨折及左第七肋骨骨折之傷害，乘客李淑萍腿部亦受有傷（傷害部分均
    未具告訴）。乙○○於肇事後，對於未發覺之犯罪，即向前往現場處理之警員坦
    承肇事並接受裁判。
二、案經乙○○自首暨國道公路警察局第五警察隊報請臺灣高雄地方法院檢察署檢察
    官偵查起訴。
    理  由
一、右開被告乙○○受僱強本公司擔任司機，平日以駕駛曳引車載運貨物為業，並於
    上揭時、地駕駛曳引車行經上開高速公路路段時，追撞被害人潘秀琴、劉意中等
    人所駕駛之自用小客車等事實，業據被告於警、偵訊及本院審理中自承不諱（見
    相驗卷第二頁至第三頁、偵查卷第八頁背面，及本院八十九年五月三十一日訊問
    筆錄），核與被害人家屬甲○○於警訊中指述之情節相符，復有證人即於現場同
    時被追撞之黃國棟、劉意中及張佩琳均證稱甚詳（見相驗卷第四頁至第十頁背面
    ），並有在事故發生後國道公路警察局第五警察隊岡山分隊至現場測繪並記載事
    故發生原因之道路交通事故調查報告表一份及事故現場與車損照片二十四幀在卷
    可稽，此外，另有內政部警政署國道公路警察局以公警局交字第Ζ000000
    00號舉發違反道路交通管理事件通知單一紙附卷可憑。又被害人潘秀琴因本件
    交通事故以致顱內出血當場不治死亡一節，亦經台灣高雄地方法院檢察署檢察官
    督同法醫師相驗明確，並製有勘驗筆錄、驗斷書及相驗屍體證明書等件在卷可按
    。
二、按汽車行駛高速公路應依速限標誌指示，且應保持前後兩車間之行車安全距離，
    高速公路交通管制規則第五條第一項前段及第六條第一項均定有明文。經查，被
    告既考領有職業聯結車駕駛執照，對上開規定，自應知之甚詳，其於右揭時、地
    駕車，更應注意遵守之。參酌前開事故調查報告表記載內容、現場事故相片及證
    人之證詞與被告之供述，被告於事故發生後，於事故現場遺留有前、後輪分別惟
    為七十一公尺與五十六點四公尺長之煞車痕，依據高速公路汽車煞車距離、行車
    速度及坡度對照表之記載可得，於一般路段煞車距離七十點三零公尺時，其行車
    速度為每小時一百公尺，依被告所駕駛曳引車於現場所留下之煞車痕加以換算，
    可知被告當時駕駛之速度已逾越每小時一百公里，顯然超速；又於車禍事故發生
    當時天候晴、並有日間自然光線、路面乾燥、無缺陷、道路上並無障礙物，且視
    距良好，車況並正常，而依其智識、能力，並沒有不能注意之情事，詎被告駕車
    行經上開地點時，竟疏未注意，不僅以每小時一百公里以上之高速超速行駛，復
    未與前方車輛保持安全距離，及當時車流量大，前車均已循序減速之狀況，即因
    超速而煞避不及自後追撞被害人潘秀琴與劉意中所駕駛之自用小客車車尾，致被
    害人潘秀琴所駕駛之自用小客車又向前衝撞被害人黃國棟之自用小貨車，導致被
    害人潘秀琴受重創當場死亡，被告之駕駛行為有重大過失，至為明顯。是被害人
    潘秀琴之死亡，核與被告前述過失行為間，存有相當之因果關係。綜前所述，本
    件事證已甚明確，被告犯行足堪認定。
三、查被告乙○○既受僱擔任司機，從事運送貨物一職，係從事駕駛業務之人，於駕
    車時發生車禍肇事致被害人潘秀琴死亡，核其所為，應成立刑法第二百七十六條
    第二項之業務過失致人於死罪。又被告於車禍事故發生後，未被發覺前，主動向
    前往現場處理事故之警員坦承肇事並接受裁判一節，此有內政部警政署國道公路
    警察局第五警察隊以（八九）公警過國五刑字第七三三五號函一份在卷可憑，為
    對於為發覺之罪自首而接受裁判，爰依刑法第六十二條前段規定，減輕其刑。茲
    審酌被告之超速橫行於高速公路上行駛，又未保持安全距離之重大過失情節，致
    發生連環追撞事故，被害人潘秀琴並當場死亡，被害人劉意中及李淑萍均因此受
    傷等危害，犯罪後坦承犯行態度尚認良好，並斟酌被告於事故發生後已與被害人
    潘秀琴之家屬及被害人劉意中、李淑萍等人達成民事上之和解，賠償其損失，此
    有和解書二份在卷可酌等一切情狀，量處如主文所示之刑，以為懲儆。末查，被
    告前未曾受有期徒刑之宣告，有本院被告院內索引卡紀錄表及台灣高等法院被告
    全國前案紀錄表各一紙附卷可佐，被告經本次起訴，並到庭接受審判後，當知所
    警惕，且被告並自承目前另從事餐飲工作，有正當職業，信無再犯之虞，本院因
    認對被告所科之刑，以暫不執行為適當，爰併予宣告緩刑三年，以啟自新。
據上論斷，應依刑事訴訟法第二百九十九條第一項前段，刑法第二百七十六條第二項
、第六十二條前段、第七十四條第一款，罰金罰鍰提高標準條例第一條前段，判決如
主文。
中      華      民      國    八十九    年      七      月     十八     日
                                台灣高雄地方法院交通法庭
                                    審判長  法  官    李   嘉   興
                                            法  官    徐   美   麗
                                            法  官    程   克   琳
右正本證明與原本無異。
如不服本判決，應於判決送達後十日內，向本院提出上訴狀。
                                            書記官    王   麒   雄
中    華    民    國  八十九      年      七      月      二十四    日
附錄本判決論罪之法條刑法第二百七十六條第二項：
從事業務之人，因業務上之過失犯前項之罪者，處五年以下有期徒刑或拘役，得併科
三千元以下罰金。


司法院資訊處製作；財團法人民間司法改革基金會備份。
